
```{r setup, include=FALSE}
knitr::opts_chunk$set(echo = TRUE)
library(readxl)
library(tidyverse)
library(tidyr)
library(zyp)
library(trend)
library(skimr)
library(dplyr)
library(tidyr)
library(ggplot2)
library(modifiedmk)
library(sf)
library(ggplot2)
library(RColorBrewer)
library(geobr)
library(gridExtra)
library(ggspatial)
library(readxl)

#setwd("G:/Meu Drive/Projetos/Uso de cobertura de solo/chuva_teste")
setwd("G:/Meu Drive/Projetos/Uso_solo")

```



```{r (echo = FALSE)}

dados_completos_chuva <- read_excel("dados_completos_chuva.xlsx")
View(dados_completos_chuva)
dados_transp <- read_excel("dados_transp.xlsx")

```

```{r (echo = TRUE)}
dados_filtrados <- subset(dados_completos_chuva, ano >= 1994)
#dados_transp_f <- subset(dados_transp, Ano >= 1994)

#dados_filtrados$ANO <- as.numeric(dados_filtrados$ANO)
#dados_filtrados$AGRESTE_PARAIBANO <- as.numeric(dados_filtrados$AGRESTE_PARAIBANO)
#dados_filtrados$BORBOREMA <- as.numeric(dados_filtrados$BORBOREMA)
#dados_filtrados$MATA_PARAIBANA <- as.numeric(dados_filtrados$MATA_PARAIBANA)
#dados_filtrados$SERTÃO_PARAIBANO <- as.numeric(dados_filtrados$SERTÃO_PARAIBANO)

#dados_transp_f$Ano <- as.numeric(dados_transp_f$Ano)
#dados_transp_f$Janeiro <- as.numeric(dados_transp_f$Janeiro)
#dados_transp_f$Fevereiro <- as.numeric(dados_transp_f$Fevereiro)
#dados_transp_f$Abril <- as.numeric(dados_transp_f$Abril)
#dados_transp_f$Março <- as.numeric(dados_transp_f$Março)
#dados_transp_f$Maio <- as.numeric(dados_transp_f$Maio)
#dados_transp_f$Junho <- as.numeric(dados_transp_f$Junho)
#dados_transp_f$Julho <- as.numeric(dados_transp_f$Julho)
#dados_transp_f$Agosto <- as.numeric(dados_transp_f$Agosto)
#dados_transp_f$Setembro <- as.numeric(dados_transp_f$Setembro)
#dados_transp_f$Outubro <- as.numeric(dados_transp_f$Outubro)
#dados_transp_f$Novembro <- as.numeric(dados_transp_f$Novembro)
#dados_transp_f$Dezembro <- as.numeric(dados_transp_f$Dezembro)

#regioes <- c("AGRESTE_PARAIBANO","BORBOREMA","MATA_PARAIBANA","SERTÃO_PARAIBANO" )
meses <- c("Janeiro", "Fevereiro", "Março", "Abril", "Maio", "Junho", "Julho", "Agosto","Setembro", "Outubro","Novembro","Dezembro")

dados_filtrados$meses <- meses[dados_filtrados$mes]

dados_anuais <- dados_filtrados %>%
  group_by(Mesoregiao, ano) %>%
  summarize(anual = sum(Observ), .groups = 'drop')

medias_anuais <- dados_filtrados %>%
  group_by(Mesoregiao, ano) %>%
  summarize(media = mean(Observ), .groups = 'drop')

medias_sazonalidade_sertao <- dados_filtrados %>%
  group_by(Mesoregiao, ano) %>%
   summarize(media = mean(Observ), .groups = 'drop')

medias_mensais <- dados_filtrados %>%
  group_by(Mesoregiao, meses) %>%
   summarize(media = mean(Observ), .groups = 'drop')

medias_mensais_mata <- medias_mensais %>%
  filter(medias_mensais$Mesoregiao == "MATA PARAIBANA")

medias_mensais_borbo <- medias_mensais %>%
  filter(medias_mensais$Mesoregiao == "BORBOREMA")

medias_mensais_agres <- medias_mensais %>%
  filter(medias_mensais$Mesoregiao == "AGRESTE PARAIBANO")

medias_mensais_sertao <- medias_mensais %>%
  filter(medias_mensais$Mesoregiao == "SERTÃO PARAIBANO")

'dados_transp_f <- dados_transp_f %>%
  mutate(Anual = rowSums(select(., meses)))'

'ggplot(dados_transp_f) +
 aes(x = Ano, y = Anual, colour = Mesoregiao) +
 geom_line() +
 scale_color_manual(values = c(`AGRESTE_PARAIBANO` = "#F8766D", 
BORBOREMA = "#93AA00", MATA_PARAIBANA = "#00C19F", SERTÃO_PARAIBANO = "#619CFF")) +
 theme_bw() +
 theme(legend.position = "none") +
 facet_grid(vars(Mesoregiao))'

calcular_medias_sazonalidade_estacoes <- function(dados) {
  dados <- dados %>%
    filter((ano == 1994 & meses == "Dezembro") | (ano >= 1995 & ano <= 2021) | (ano == 2022 & meses != "Dezembro")) %>%
    mutate(Estacao = case_when(
      meses %in% c("Dezembro", "Janeiro", "Fevereiro") ~ "Verão",
      meses %in% c("Março", "Abril", "Maio") ~ "Outono",
      meses %in% c("Junho", "Julho", "Agosto") ~ "Inverno",
      meses %in% c("Setembro", "Outubro", "Novembro") ~ "Primavera"
    )) %>%
    group_by(ano, Mesoregiao) %>%
    mutate(ano = ifelse(Estacao == "Verão" & meses == "Dezembro", ano + 1, ano)) %>%
    group_by(ano, Estacao, Mesoregiao) %>%
    summarise(Media = sum(Observ), .groups = "drop") %>%
    ungroup()
}

medias_sazonal <- calcular_medias_sazonalidade_estacoes(dados_filtrados)
View(medias_sazonal)

medias_sazonalidade_mata <- medias_sazonal %>%
  filter(medias_sazonal$Mesoregiao == "MATA PARAIBANA")

medias_sazonalidade_borbo <- medias_sazonal %>%
  filter(medias_sazonal$Mesoregiao == "BORBOREMA")

medias_sazonalidade_agres <- medias_sazonal %>%
  filter(medias_sazonal$Mesoregiao == "AGRESTE PARAIBANO")

medias_sazonalidade_sertao <- medias_sazonal %>%
  filter(medias_sazonal$Mesoregiao == "SERTÃO PARAIBANO")

```

# Análise de Kendall e Sen's Slope das médias anuais entre Mesoregiões

```{r (echo = TRUE)}

tapply(medias_anuais$media, medias_anuais$Mesoregiao, mk.test)

tapply(medias_anuais$media, medias_anuais$Mesoregiao, sens.slope)

tapply(medias_anuais$media, medias_anuais$Mesoregiao, mmkh)

```

# Análise de Kendall e Sen's Slope das médias mensais do agreste
```{r (echo = TRUE)}

tapply(medias_mensais_agres$media, medias_mensais_agres$Mesoregiao, mk.test)

tapply(medias_mensais_agres$media, medias_mensais_agres$Mesoregiao, sens.slope)

tapply(medias_mensais_agres$media, medias_mensais_agres$Mesoregiao, mmkh)

```

# Análise de Kendall e Sen's Slope das médias mensais do mata
```{r (echo = TRUE)}

tapply(medias_mensais_mata$media, medias_mensais_mata$Mesoregiao, mk.test)

tapply(medias_mensais_mata$media, medias_mensais_mata$Mesoregiao, sens.slope)

tapply(medias_mensais_mata$media, medias_mensais_mata$Mesoregiao, mmkh)

```

# Análise de Kendall e Sen's Slope das médias mensais do borborema
```{r (echo = TRUE)}

tapply(medias_mensais_borbo$media, medias_mensais_borbo$Mesoregiao, mk.test)

tapply(medias_mensais_borbo$media, medias_mensais_borbo$Mesoregiao, sens.slope)

tapply(medias_mensais_borbo$media, medias_mensais_borbo$Mesoregiao, mmkh)

```

# Análise de Kendall e Sen's Slope das médias mensais do sertão
```{r (echo = TRUE)}

tapply(medias_mensais_sertao$media, medias_mensais_sertao$Mesoregiao, mk.test)

tapply(medias_mensais_sertao$media, medias_mensais_sertao$Mesoregiao, sens.slope)

tapply(medias_mensais_sertao$media, medias_mensais_sertao$Mesoregiao, mmkh)

```

# Análise de Kendall e Sen's Slope das médias sazonal do agreste
```{r (echo = TRUE)}

tapply(medias_sazonalidade_agres$Media, medias_sazonalidade_agres$Estacao, mmkh)

tapply(medias_sazonalidade_agres$Media, medias_sazonalidade_agres$Estacao, sens.slope)

tapply(medias_sazonalidade_agres$Media, medias_sazonalidade_agres$Estacao, mmkh)

```

# Análise de Kendall e Sen's Slope das médias sazonal do mata
```{r (echo = TRUE)}

tapply(medias_sazonalidade_mata$Media, medias_sazonalidade_mata$Estacao, mk.test)

tapply(medias_sazonalidade_mata$Media, medias_sazonalidade_mata$Estacao, sens.slope)

tapply(medias_sazonalidade_mata$Media, medias_sazonalidade_mata$Estacao, mmkh)

```

# Análise de Kendall e Sen's Slope das médias sazonal do borborema
```{r (echo = TRUE)}

tapply(medias_sazonalidade_borbo$Media, medias_sazonalidade_borbo$Estacao, mk.test)

tapply(medias_sazonalidade_borbo$Media, medias_sazonalidade_borbo$Estacao, sens.slope)

tapply(medias_sazonalidade_borbo$Media, medias_sazonalidade_borbo$Estacao, mmkh)

```

# Análise de Kendall e Sen's Slope das médias sazonal do sertão
```{r (echo = TRUE)}

tapply(medias_sazonalidade_sertao$Media, medias_sazonalidade_sertao$Estacao, mk.test)

tapply(medias_sazonalidade_sertao$Media, medias_sazonalidade_sertao$Estacao, sens.slope)

tapply(medias_sazonalidade_sertao$Media, medias_sazonalidade_sertao$Estacao, mmkh)

```

# Gráfico de média anual
```{r (echo = TRUE)}

m_anuais <- ggplot(medias_anuais) +
 aes(x = ano, y = media, colour = Mesoregiao) +
 geom_line() +
 scale_color_manual(values = c(`AGRESTE PARAIBANO` = "#F8766D",
                                BORBOREMA = "#93AA00",
                               `MATA PARAIBANA` = "#00C19F", 
                               `SERTÃO PARAIBANO` = "#619CFF"),
  labels = c("Agreste", "Borborema", "Mata Paraibana", "Sertão Paibano")
) +
 theme_bw()+
 labs(  title = "Médias Anuais por Ano das Mesorregião",
  x = "Ano",
  y = "Média",
  color = "Mesorregião") +
   theme(plot.title = element_text(face = "bold")) 

#PNG
ggsave("m_anuais.png", plot = m_anuais, width = 8, height = 6, dpi = 300)
#JPEG
ggsave("m_anuais.jpeg", plot = m_anuais, width = 8, height = 6, dpi = 300, type = "cairo")

```

# Gráfico de média sazonal
```{r (echo = TRUE)}

m_sazonal <- ggplot(medias_sazonal) +
 aes(x = ano, y = Media, colour = Mesoregiao) +
 geom_line() +
 scale_color_manual(values = c(`AGRESTE PARAIBANO` = "#F8766D",
                                BORBOREMA = "#93AA00",
                               `MATA PARAIBANA` = "#00C19F", 
                               `SERTÃO PARAIBANO` = "#619CFF"),
  labels = c("Agreste", "Borborema", "Mata Paraibana", "Sertão Paibano")
) +
 theme_bw()+
 labs(  title = "Médias Sazonais por Ano das Mesorregião",
  x = "Ano",
  y = "Média",
  color = "Mesorregião") +
   theme(plot.title = element_text(face = "bold"))  +
   #theme(legend.position = "none") +
 facet_grid(vars(Estacao))

#PNG
ggsave("m_sazonal.png", plot = m_sazonal, width = 8, height = 6, dpi = 300)
#JPEG
ggsave("m_sazonal.jpeg", plot = m_sazonal, width = 8, height = 6, dpi = 300, type = "cairo")

```
